【裁判字號】    92,交上易,270
【裁判日期】    920730
【裁判案由】    公共危險
【裁判全文】
臺灣高等法院刑事判決                          九十二年度交上易字第二七０號
    上  訴  人
    即  被  告  乙○○
右上訴人因公共危險案件，不服臺灣臺北地方法院九十一年度交易字第七號，中華民
國九十二年五月十六日第一審判決（聲請簡易判決處刑案號：臺灣臺北地方法院檢察
署九十年度偵字第二一三六三號），提起上訴，本院判決如左：
    主  文
上訴駁回。
    事  實
一、乙○○因飲用酒類達不能安全駕駛動力交通工具而駕駛，先後二次經法院判處罰
    金二萬元、有期徒刑三月確定（未構成累犯），復於九十年七月二十二日晚間飲
    用酒類後，明知其已因服用酒類達不能安全駕駛動力交通工具之程度，仍於當日
    晚間九時三十四分許，駕駛五Ｇ－０三六０號自用小客車，行經臺北市○○○路
    ○段、民生東路口，為警臨檢攔停並進行測試，測得呼氣酒精濃度為０‧九八亳
    克＼公升，因而發覺上情。
二、案經臺北市政府警察局中山分局報請臺灣臺北地方法院檢察署檢察官聲請簡易判
    決處刑，經原審臺北簡易庭認不宜以簡易判決處刑，改依通常程序審理。
    理    由
一、上訴人即被告被告乙○○固不否認於右揭時、地駕駛前述自用小客車，於上開路
    口為警臨檢攔停並進行呼氣酒精濃度測試之事實，上訴人經側得之呼氣酒精濃度
    為０‧九八亳克＼公升，有檢測單一張可徵（見偵查卷第七頁）。惟否認有上開
    犯行，先辯稱：當日伊右上方智齒因蛀牙、火氣大劇痛難忍又無暇就醫，遂自行
    在牙齒內塞填沾有酒精（後又稱碘酒）之棉花止痛，且員警對其進行呼氣酒精濃
    度測試後，並未出示呼氣酒精濃度測試結果，僅一再要脅其在警訊筆錄上簽名，
    又拒絕重測，警訊時未陳稱牙齒內有酒精（碘酒）棉花乃因員警態度兇惡云云。
    後改稱：員警訊問時原語氣和緩，惟仍拒絕其重行測試之要求，但訊畢錄音設備
    關閉後，即態度兇惡、強令其簽名云云，另提出勞工保險殘廢診斷書為憑。然查
    ：
（一）上訴人自九十年七月一日起至同年十二月三十一日止，並無任何就醫記錄，有
      中央健康保險局九十一年十二月二十日健保審字第０九一００四三六五一號覆
      函暨保險對象門診就醫記錄明細表附卷可稽（見原審卷第七至十頁）。又上訴
      人於九十年七月二十二日前後數月間，並未就其所指牙痛症狀就醫診療，此亦
      據其自承無訛。至上訴人雖於九十二年五月二日原審審理時提出記載其有八顆
      牙齒完全脫落或拔除、四顆牙齒機能受損致咀嚼功能顯著障害之勞工保險殘廢
      診斷書（見原審卷第五十三至五十四頁），惟該診斷書出具日期為九十一年九
      月五日，距本次為警查獲時之九十年七月二十二日已逾一年之久，其上並載明
      患者（即上訴人）稱上述牙齒缺損乃外傷造成。依此，殊難據以認定上訴人於
      九十年七月二十二日確有所稱牙痛之情形。
（二）又酒精作用在破壞蛋白活性，具有抑制病原體活性功能，口腔病變如有細菌感
      染，適當濃度酒精固可消毒，然持續性有限，且可能造成刺激組織之副作用；
      碘酒則係含碘化合物之酒精溶液，刺激性強，甚少用於口腔；而牙痛可能起因
      為齲齒（即俗稱蛀牙）、牙周病、牙齒本體缺損，如為外傷、缺損或齲齒引起
      之牙痛，酒精與碘酒擦抹並無止痛效果，有臺北市牙醫師公會九十二年二月二
      十一日（九二）北市牙醫埔字第五０九號函足憑（見原審卷第十七、十八頁）
      。上訴人自承其係因「蛀牙」引起牙痛（見原審卷第三十七頁、本院卷第二十
      七頁），依上開說明，則擦抹酒精與碘酒並無止痛效果。參諸上訴人於警詢中
      僅否認飲用酒類，並未陳稱其在牙齒內塞填沾有酒精（碘酒）之棉花（見偵查
      卷第五頁正反面警訊筆錄），則其所辯因「蛀牙」引起牙痛，以沾有酒精或碘
      酒之棉花塞填止痛云云，即非可信。經查，製作警詢筆錄之臺北市政府警察局
      中山分局中山二派出所員警甲○○○於詢問時曾明確告知上訴人受詢問時之權
      利，上訴人並曾二度撥打電話，因無法尋得親人、辯護人到場後始繼續進行訊
      問，詢問時員警語氣平穩，並無咆哮、脅迫或態度兇惡情形，上訴人答覆員警
      詢問時之語氣亦甚為自然，警詢筆錄所載與上訴人所述一致，就上訴人否認飲
      酒、指稱警方酒測器有問題等節均依上訴人所答詢內容記載，詢問末了上訴人
      尚自承從事醬菜生意，會飲用「康貝特」、「蠻牛」等飲料，不知員警究竟檢
      測內容為何等情，而錄音帶內容確為上訴人當日警詢時之應答，並經上訴人當
      庭辨識後坦認不諱，此經原審當庭播放警詢錄音帶勘驗明確，有筆錄可參（見
      原審卷第五十頁）。則上訴人所稱因員警態度兇惡，始未於警詢時供陳上情云
      云，亦無足取。
三、按刑法第一百八十五條之三規定所謂「不能安全駕駛」，係抽象危險犯，並不以
    發生具體危險為必要，對於呼氣酒精濃度已達每公升０．五五亳克（０．五五亳
    克＼公升）以上，肇事率為一般正常人之十倍，認為已達不能安全駕車之標準，
    此業經法務部八十八年五月十八日以法八八檢字第００一六六九號函告週知，應
    為絕對不能安全駕駛動力交通工具。而就醫學文獻所知，酒精對人體造成之影響
    ，於呼氣時酒精濃度達每公升０‧二五亳克（約合體內血液中酒精濃度五０亳克
    ＼公升或百分之零點零五）即會輕度中毒，造成輕度協調功能降低，呼氣酒精濃
    度達每公升０‧五亳克時（約合體內血液中酒精濃度一００亳克＼公升或百分之
    零點一）屬輕到中度中毒症狀，出現反應較慢、感覺減低、影響駕駛之狀況，又
    飲酒後一小時許，其體內血液酒精濃度可達最高，飲酒一小時後其體內之酒精濃
    度隨即消減，此亦分別有行政院國軍退除役官兵輔導委員會臺北榮民總醫院八十
    八年八月五日（八八）北總內字第二六八六八號函、八十八年十月二十六日（八
    八）院賓文廉字第一三四０七號臺灣高等法院函附台北醫學院附設醫院精神科主
    任蔡尚穎「酒精對人體生理與行為之影響」一文可據。證人即員警甲○○○結證
    稱，在前開路口執行酒測勤務，發現上訴人騎乘機車不穩，接近上訴人時聞到有
    酒味，即對其實施酒測，在測試過程中上訴人說話語無倫次，有些模糊，與正常
    人不太一樣等語綦詳（見本院卷第二十九頁），且有其於實施酒測時所製作之觀
    察紀錄表可稽（見偵查卷第六頁）。上訴人於前揭時地，經測試其呼氣酒精濃度
    為０‧九八亳克＼公升，其呼氣酒精濃度已逾０‧五亳克＼公升，達輕到中度中
    毒，反應較慢、感覺減低、影響駕駛程度，且顯已造成其注意力、反應力、駕駛
    能力降低，應認已達不能安全駕駛動力交通工具之程度。事證明確，上訴人犯行
    ，至堪認定。
四、核上訴人所為，係犯刑法第一百八十五條之三服用酒類不能安全駕駛動力交通工
    具而駕駛罪。原審基此，適用上開規定，並審酌上訴人前有二次飲用酒類達不能
    安全駕駛動力交通工具而駕駛之犯行，猶不知反省，三犯同條之罪，對一般往來
    之人車均生高度危險性，罔顧他人生命、身體、健康、財產安全，且犯後毫無悔
    意之態度，惡性非輕等一切情狀，量處有期徒刑六月，並諭知易科罰金之折算標
    準。經核認事用法，均無違誤，量刑亦稱允當，上訴意旨仍執其係牙痛填塞酒精
    、碘酒之前詞，否認犯罪，為無理由，應予駁回。
據上論斷，應依刑事訴訟法第三百六十八條，判決如主文。
本案經檢察官呂丁旺到庭執行職務。
中      華      民      國    九十二    年      七      月     三十    日
                              臺灣高等法院交通法庭
                                  審判長法  官  溫  耀  源
                                        法  官  邱  同  印
                                        法  官  吳      燦
右正本證明與原本無異。
不得上訴。
                                        書記官  陳  靜  姿
中      華      民      國    九十二    年      七      月     三十     日


司法院資訊處製作；財團法人民間司法改革基金會備份。
